【裁判字號】    89,上易,181
【裁判日期】    900120
【裁判案由】    拆屋交地
【裁判全文】
臺灣高等法院臺中分院民事判決      八十九年度上易字第一八一號
      上  訴  人  乙○○
      被 上訴 人  甲○○
右當事人間請求拆屋還地事件，上訴人對於中華民國八十九年四月十三日臺灣彰化地
方法院第一審判決（八十八年度訴字第一九八號），提起上訴，本院判決如左：
      主      文
上訴駁回。
第二審訴訟費用由上訴人負擔。
      事      實
甲、上訴人方面：
一、聲明：求為判決。
  (一)原判決廢棄。
  (二)被上訴人應將坐落彰化縣鹿港鎮○○段三五三地號土地內，如原審起訴狀附圖所
    示紅色部分（位置及面積均以實測為準）之地上物拆除，並將該部分土地交還上
    訴人。
  (三)第一、二審訴訟費用由被上訴人負擔。
二、陳述：除與原判決記載相同者，茲引用之外，補稱：
    彰化縣鹿港地政事務所及內政部土地測量局制作之鑑定書及鑑定圖，均未標示上
    訴人所有系爭三五三地號土地面積若干，均不足為本件判決之基礎，請求再囑託
    台北市政府地政處測量大隊派員再測量。
乙、被上訴人方面：
一、聲明：求為判決如主文。
二、陳述：與原審陳述相同。
      理      由
一、本件上訴人起訴主張：坐落彰化縣鹿港鎮○○段三五三地號土地，建地面積○‧
    ○○八六三四公頃之土地為上訴人所有，被上訴人未經允許，無權占用上訴人前
    揭土地其中部分土地建屋，依法自應拆除，爰依民法第七百六十七條規定，本於
    所有物返還請求權，訴請拆屋交地。被上訴人則否認其所有建物有占用到上訴人
    之土地等情事。
二、經查：前揭彰化縣鹿港鎮○○段三五三地號土地確屬上訴人所有，業據上訴人提
    出土地登記簿謄本為證，且為被上訴人所不爭執，堪信為真正。則本件應審究者
    為被上訴人所有房屋有無占用到上訴人之土地。原審於民國八十八年四月二十一
    日會同彰化縣鹿港地政事務所測量員至現場勘測結果，被上訴人所有房屋並無占
    用上訴人所有土地情事，有勘驗筆錄、前開地政事務所八十八年四月三十日鹿地
    貳字第二二五四號函附之土地複丈成果圖可證，為求確實，復依上訴人聲請，再
    函請內政部土地測量局派員複測，該局以精密電子測距經緯儀在系爭土地附近利
    用重測時測設之圖根點施測圖測量，並經檢核閉合後，作為該測區之控制點，然
    後以各圖根點為基點，依據原審現場囑託分別施測系爭土地及附近可靠各界址點
    ，並計算其座標值輸入電腦，然後依據彰化縣鹿港地政事務所保管之地籍圖，展
    繪本案有關土地經界線，與前項成果核對檢核後測定於鑑測原圖上，作成鑑定圖
    ，結果均同前，有原審勘驗筆錄一份、內政部土地測量局八十九年二月二十三日
    八九地測二字第○二三二八號函附之鑑定書及鑑定圖鑑測成果圖各一份附卷足憑
    。是本件既經二個不同地政機關指派具專業技術之測量員，以精密儀器鑑測結果
    均相同，堪信被上訴人所有房屋確未占用上訴人之土地，上訴人主張顯與事實不
    符，其再請求囑託台北市政府地政處測量大隊派員再予測量，本院認為並無必要
    。至上訴人所有系爭土地面積是否足夠，均不影響被上訴人未占用上訴人土地之
    事實。從而上訴人據以請求被上訴人拆屋還地，為無理由，不應准許。其假執行
    之聲請，亦失所附麗，應併予駁回，原審為上訴人敗訴之判決，於法並無不合，
    上訴意旨指摘原判決不當，求為廢棄改判，為無理由，應予駁回。
據上論結，本件上訴為無理由，依民事訴訟法第四百四十九條第一項、第七十八條，
判決如主文。
中      華      民      國    九十      年      一      月     二十     日
~B1民事第三庭審判長法  官  陳照德
~B2                法  官  陳成泉
~B3                法  官  曾謀貴
右為正本係照原本作成。
不得上訴。
 ~B               書記官  林振甫
中      華      民      國    九十      年      一      月    二十九    日
                                                                        Ｈ


司法院資訊處製作；財團法人民間司法改革基金會備份。
